臺灣臺北地方法院小額民事判決
111年度北小字第4791號
原      告  中國信託產物保險股份有限公司（原台壽保產物保
            險股份有限公司）

法定代理人  郭世昌  
訴訟代理人  莊友仁  
            陳振盛  
被      告  劉德淵  
上列當事人間請求侵權行為損害賠償(交通)事件，本院於中華民
國111年11月22日言詞辯論終結，判決如下︰
    主      文
被告應給付原告新臺幣貳萬陸仟零參拾陸元，及自民國一百一十
一年八月四日起至清償日止，按週年利率百分之五計算之利息。
原告其餘之訴駁回。
訴訟費用新臺幣壹仟元由被告負擔十分之七，餘由原告負擔。
本判決第一項得假執行。但被告以新臺幣貳萬陸仟零參拾陸元為
原告預供擔保，得免為假執行。
    事實及理由
一、按因侵權行為涉訟者，得由行為地之法院管轄，民事訴訟法
    第15條第1項定有明文。經查，本件侵權行為地在臺北市中
    山區龍江路286巷口，有道路交通事故現場圖可稽（見本院
    卷第50頁），本院自有管轄權。次按訴狀送達後，原告不得
    將原訴變更或追加他訴，但擴張或減縮應受判決事項之聲明
    者，不在此限，民事訴訟法第255條第1項第3款亦定有明文
    ，次查原告原起訴聲明為：被告應給付原告新臺幣（下同）
    57,425元，及自起訴狀繕本送達翌日起至清償日止，按週年
    利率5%計算之利息，有起訴狀可稽(見本院卷第11頁)，嗣於
    訴訟中陳明請求金額減縮為37,194元，亦有言詞辯論筆錄足
    憑（見本院卷第113頁），核其所為，係減縮應受判決事項
    之聲明，依上開規定，應予准許。另被告未於言詞辯論期日
    到場，核無民事訴訟法第386條各款所列情事，爰依原告聲
    請，由其一造辯論而為判決，合先敘明。
二、原告主張：被告於民國109年12月23日12時12分許，駕駛車
    牌號碼000-00號營業用小客車(下稱系爭肇事車輛)，行經臺
    北市中山區龍江路286巷口時，因迴車未注意其他車輛，致
    撞及原告承保之訴外人即被保險人詹雅清駕駛之車牌號碼00
    0-0000號自用小客車（下稱系爭車輛），造成系爭車輛受損
    ，嗣系爭車輛經送修後，計支出57,425元（含工資費用10,2
    00元、烤漆費用24,120元、零件費用23,105元），扣除零件
    折舊後為37,194元，業經原告依保險契約理賠予詹雅清，依
    保險法第53條取得代位求償權，爰依保險法第53條、民法第
    184條第1項前段、第191條之2規定，提起本件訴訟等語，並
    聲明：被告應給付原告37,194元，及自起訴狀繕本送達翌日
    起至清償日止，按週年利率5%計算之利息。
三、被告經合法通知，未於言詞辯論期日到場，惟提出書狀辯以
    ：系爭車輛係紅線停車，突然啟動，致被告無法預知而發生
    碰撞，依初判表判定，雙方皆有過失，應各自處理自身車損
    等語，並聲明：駁回原告之訴。
四、得心證之理由：
  ㈠本件原告主張被告於上開時、地駕駛系爭肇事車輛，因迴車
    未注意其他車輛而撞及系爭車輛，造成系爭車輛受損；原告
    已賠付詹雅清系爭車輛修復費用等情，業據其提出與所述相
    符之道路交通事故當事人登記聯單、汽車險理賠計算書、估
    價單、結帳清單、電子發票證明聯、車損照片、系爭車輛行
    車執照、汽車險理賠申請書、道路交通事故初步分析研判表
    、道路交通事故現場圖、道路交通事故資料申請書為證（見
    本院卷第19-39頁），並經本院依職權向臺北市政府警察局
    交通警察大隊調閱道路交通事故初步分析研判表、道路交通
    事故現場圖、道路交通事故補充資料表、A3類道路交通事故
    調查紀錄表、道路交通事故當事人登記聯單、道路交通事故
    肇事逃逸追查表、M3監理車籍資料查詢、道路交通事故車輛
    勘驗紀錄表、道路交通事故照片黏貼紀錄表為憑（見本院卷
    第49-61頁），堪應認原告之主張應為真實。
  ㈡按因故意或過失，不法侵害他人之權利者，負損害賠償責任
    ，民法第184條第1項前段定有明文。又汽車迴車前，應暫停
    並顯示左轉燈光或手勢，看清無來往車輛，並注意行人通過
    ，始得迴轉；汽車在設有禁止停車標誌、標線之處所不得停
    車，道路交通安全規則第106條第5款、第112條第1項第4款
    並定有明文。另依保險法第53條第1項規定，被保險人因保
    險人應負保險責任之損失發生，而對於第三人有損失賠償請
    求權者，保險人得於給付賠償金額後，代位行使被保險人對
    於第三人之請求權；但其所請求之數額，以不逾賠償金額為
    限。本件被告駕駛系爭肇事車輛，因迴車未注意其他車輛致
    車禍肇事，已如上述，揆諸民法第184條第1項前段規定，被
    告自應負侵權行為損害賠償責任。又原告既承保系爭車輛並
    已給付賠償金額，揆諸保險法第53條第1項規定，即得代位
    行使詹雅清對被告之侵權行為損害賠償請求權。
  ㈢次按不法毀損他人之物者，應向被害人賠償其物因毀損所減
    少之價值，為民法第196條所明定。而所謂請求賠償物被毀
    損所減少之價額，得以修復費用為估定標準，但以必要者為
    限，例如修理材料以新品換舊品，應予折舊（參見最高法院
    77年度第9次民事庭會議決議）。經查，原告主張系爭車輛
    必要修繕費用包括工資費用10,200元、烤漆費用24,120元、
    零件費用23,105元等情，業據其提出估價單、結帳清單、電
    子發票證明聯為證（見本院卷第23-27頁），依前揭說明，
    系爭車輛之修復既以新零件更換被毀損之舊零件，自應將零
    件折舊部分予以扣除。而依行政院所頒「固定資產耐用年數
    表」及「固定資產折舊率表」之規定，自用小客車之耐用年
    數為5年，依定率遞減法每年折舊369/1000，且固定資產提
    列折舊採用定率遞減法則者，以1年為計算單位，其使用期
    限未滿1年者，按實際使用之月數相當於全年之比例計算之
    ，不滿1月者，以1月計。準此，系爭車輛出廠日為105年6月
    ，有系爭車輛行車執照足憑（見本院卷第33頁），至事故發
    生日即109年12月23日止，實際使用年數為4年6月23日，以
    使用4年7月計，故該車零件費用扣除折舊後之費用為2,875
    元（計算式如附表所示），並加計工資費用10,200元、烤漆
    費用24,120元，原告得請求之車輛修復費用應為37,195元（
    計算式：2875＋10200＋24120＝37195）,原告請求賠償37,194
    元未逾其得請求賠償之金額37,195元，應予准許。
  ㈣至被告抗辯系爭車輛係紅線停車，突然啟動，致被告無法預
    知而發生碰撞，依初判表判定，雙方皆有過失，應各自處理
    自身車損等語，查被告駕駛系爭肇事輛於迴車前未注其他車
    輛即貿然迴車而與紅線臨時停車起駛之系爭車輛發生碰 撞
    ，有道路交通事故初步分析研判表及道路交通事故現場圖可
    參(見本院卷第49、50頁)，本院佐以道路交通事故初步分析
    研判表及道路交通事故現場圖，認被告駕駛系爭肇事輛因迴
    車未注意其他車輛，為肇事主因，應負擔70%過失責任，原
    告駕駛系爭車輛在劃有紅線路段臨時停車，為肇事次因，應
    負擔30%過失責任。故被告空言辯稱兩造皆有過失，應各自
    處理自己車損云云，尚難可採。
　㈤再按損害之發生或擴大，被害人與有過失者，法院得減輕賠
    償金額，或免除之，民法第217條第1項定有明文。法院對於
    酌減賠償金額至何程度，應斟酌雙方原因力之強弱與過失之
    輕重以定之（最高法院88年度台上字第2867號判決意旨參照
    ）。再查，本件被告駕駛系爭肇事輛因迴車未注意其他車輛
    ，為肇事主因，應負擔70%過失責任，原告駕駛系爭車輛在
    劃有紅線路段臨時停車，為肇事次因，應負擔30%過失責任
    等節，業經認定如前，堪認本件原告就損害之發生亦與有過
    失，而其與有過失之比例為30%，復原告自陳對於兩造均有
    過失沒有意見，且認原告應該負3成責任，被告負7成責任等
    語(見本院卷第113頁)，揆諸前開說明，原告之請求應予酌
    減，其得請求金額為26,036元【計算式：37194×(1-30%)＝26
    036，元以下四捨五入】。
　㈥末按遲延之債務，以支付金錢為標的者，債權人得請求依法
    定利率計算之遲延利息；應付利息之債務，其利率未經約定
    ，亦無法律可據者，週年利率為百分之五；給付無確定期限
    者，債務人於債權人得請求給付時，經其催告而未為給付，
    自受催告時起，負遲延責任。其經債權人起訴而送達訴狀，
    或依督促程序送達支付命令，或為其他相類之行為者，與催
    告有同一之效力，民法第233條第1項前段、第203條、第229
    條第2項分別有明文規定。本件原告之請求，核屬無確定期
    限之給付，自應經原告催告未為給付，被告始負遲延責任。
    準此，原告請求被告給付自起訴狀繕本送達翌日即111年8月
    4日（見本院卷第71頁）起至清償日止，按週年利率5%計算
    之利息，核無不合，併予准許。
五、綜上所述，原告據以提起本訴，請求被告給付26,036元，及
    自起訴狀繕本送達翌日即111年8月4日起至清償日止，按週
    年利率5%計算之利息，為有理由，應予准許，逾此範圍之請
    求為無理由，應予駁回。
六、本件原告勝訴部分係小額程序為被告敗訴之判決，依民事訴
    訟法第436條之20規定，應依職權宣告假執行，並依同法第3
    92條第2項之規定，依職權宣告被告預供擔保，得免為假執
    行。
七、本件事證已臻明確，兩造其餘攻擊防禦方法及證據，核與判
    決之結果，不生影響，爰不一一論列，併此敘明。
八、訴訟費用負擔之依據：民事訴訟法第79條。按適用小額訴訟
    程序事件法院為訴訟費用之裁判時，應確定其費用額，民事
    訴訟法第436條之19定有明文，爰確定本件訴訟費用額如主
    文第3項所示。
中　　華　　民　　國　　111 　年　　12　　月　　9 　　日
                  臺北簡易庭  法　官  葉藍鸚
附表
-----
折舊時間           金額
第1年折舊值        23,105×0.369＝8,526
第1年折舊後價值    23,105－8,526＝=14,579
第2年折舊值        14,579×0.369＝5,380
第2年折舊後價值    14,579－5,380＝9,199
第3年折舊值        9,199×0.369＝3,394
第3年折舊後價值    9,199－3,394＝5,805
第4年折舊值        5,805×0.369＝2,142
第4年折舊後價值    5,805－2,142＝3,663
第5年折舊值        3,663×0.369×(7/12)＝788
第5年折舊後價值    3,663－788＝2,875
訴訟費用計算書
項        目             金   額（新臺幣）        備  註
第一審裁判費   　 　　   1,000元
合　　　　計　　　       1,000元
附錄：
一、對於小額程序之第一審裁判上訴或抗告，非以其違背法令為
    理由，不得為之。
二、民事訴訟法第436條之25：　　
　　上訴狀內應記載上訴理由，表明下列各款事項：
    ㈠原判決所違背之法令及其具體內容。
    ㈡依訴訟資料可認為原判決有違背法令之具體事實。
以上正本係照原本作成。
如不服本判決，須以違背法令為理由，應於判決送達後20日內向
本庭提出上訴狀（須按他造當事人之人數附繕本）。如委任律師
提起上訴者，應一併繳納上訴審裁判費。
中　　華　　民　　國　　111 　年　　12　　月　　9 　　日
                              書記官  翁嘉偉